【裁判字號】    90,訴,151
【裁判日期】    901206
【裁判案由】    強盜
【裁判全文】
臺灣基隆地方法院刑事判決                            九十年度訴字第一五一號
    公  訴  人  臺灣基隆地方法院檢察署檢察官
    被      告  丁○○○
    輔  佐  人  丙○○
    指定辯護人  乙○
右列被告強盜案件，經檢察官提起公訴（九十年度偵字第三七一號），乙○判決如左
：
    主  文
丁○○○意圖為自己不法之所有，而搶奪他人之動產，處有期徒刑參月，如易科罰金
，以參佰元折算壹日，緩刑貳年。
扣案之雨傘壹把沒收。
    事  實
一、丁○○○（無不法前科）患有精神分裂症，已達精神耗弱之程度，於民國九十年
    一月十六日上午八時三十分許，意圖為自己不法之所有，在基隆市○○街一號前
    ，見高齡七十二歲之甲○○○（民國十八年六月十日生）獨自一人年邁可欺，即
    拉住甲○○○之背袋線並表示：其頭痛需要錢等語，甲○○○遂給付新台幣（以
    下同）二十元予丁○○○，詎丁○○○竟食髓知味，以雨傘前端指向甲○○○胸
    部，復要求再給予一百元，並在甲○○○考慮要否給予一百元之際，趁機搶奪甲
    ○○○手中之一百元。
二、案經基隆市警察局第一分局報告台灣基隆地方法院檢察署檢察官偵查起訴。
    理  由
一、訊據被告丁○○○雖坦承有向甲○○○拿一百元之事實，惟否認有搶奪之事實，
    辯稱：是甲○○○自已給她的，沒有行搶，也沒有拿雨傘指著甲○○○云云。經
    查，被告於前開時、地先向被害人甲○○○索取二十元後，再以雨傘前端指向被
    害人趁機奪取一千元之事實，業據被害人甲○○○於警訊及偵查中陳稱：「她（
    被告）說錢拿出來，我拿出二十元硬幣要給她，結果她認為太少，要一百元，我
    在考慮要不要給她，結果她就用搶的」等語（見台灣基隆地方法院檢察署九十年
    度偵字第三七一號案卷第一三頁背面），核與被告於警訊時自承：「我當時正在
    客運總站天橋上，一位年約六、七十歲婦人（即被害人甲○○○）經過，我表示
    因為頭痛需要錢，於是該婦人便拿出十元丟在地上，另十元拿在手上，我說要一
    千元，但該婦人拿出一百元，這時我以雨傘前端比著該婦人眼睛，一邊就將一百
    元搶過來」等語（見九十年一月十六日之警訊筆錄）大致相符，並有雨傘一把扣
    案可證，是被告係趁被害人正在考慮要否給予被告金錢時，旋遭被告搶走一百元
    ，應屬不及抗拒而遭被告搶走現金，被害人客觀上並未因被告之不法腕力而達於
    無法抗拒之程度，該當於搶奪罪之構成要件，故被告辯稱並未行搶云云，不足採
    信，犯行堪以認定，應依法論科。至於被告雖以其所有之雨傘指著被害人之頭部
    及胸部，惟被害人並未因被告之強暴行為而致不能抗拒，業據被害人於偵查中陳
    述明確，應認被害人當時確未完全受制於被告，併此敘明。
二、核被告所為，係犯刑法第三百二十五條第一項之搶奪罪。查被告罹患精神分裂症
    ，有台北馬偕醫院乙種診斷證明書、台北縣瑞芳鎮傑魚里辦公處證明書、台北縣
    身心障礙者鑑定表各一份附卷可稽，且被告於台灣基隆地方法院檢察署檢察官偵
    查期間，均因精神狀況異常，當庭吵鬧，無法正常陳述，有偵查筆錄在卷可按，
    經乙○函請行政院衛生署基隆醫院對被告進行精神鑑定之結果，認為「由個案（
    被告）生病經過、馬偕醫院病歷及鑑定當天的精神狀態來看，個案為慢性精神分
    裂病患，殆無疑義，個案案發當天所為，雖非出於精神症狀直接影響所致，然而
    個案長期未規則接受正式精神醫療，導致其社交判斷、行動控制、情緒表達皆有
    明顯缺損，容易出現造成他人誤會或不符社會規範等行為，個案案發當時的精神
    狀況，已達精神耗弱的地步」等情，因之被告於行為時已達精神耗弱，是被告之
    行為符合刑法第十九條第二項之規定，依法減輕其刑。又查被告前未曾受有期徒
    刑以上刑之宣告，有台灣基隆地方法院檢察署前科資料個案查詢表一紙附卷可稽
    ，乙○認其所宣告之刑，以暫不執行為適當，併予宣告緩刑二年，以勵自新。扣
    案之雨傘一把為被告所有，供搶奪犯行所用之物，應依法宣告沒收。
據上論斷，應依刑事訴訟法第二百九十九條第一項前段，刑法第三百二十五條第一項
、第十九條第二項、第四十一條第一項前段、第七十四條第一項第一款、第三十八條
第一項第二款，罰金罰鍰提高標準條例第二條，判決如主文。
本案經檢察官黃士元到庭執行職務。
中      華      民      國      九十    年     十二     月      六      日
                              臺灣基隆地方法院刑事第三庭
                                      法  官  何 怡 穎
右正本證明與原本無異。
對於本件判決如有不服，應於收受送達後十日內，向乙○提出上訴書狀，上訴於臺灣
高等法院，並按他造當事人之人數附具繕本。
                                      書記官  湯 惠 芳
中      華      民      國      九十    年     十二     月     十二     日
附錄論罪法條
刑法第三百二十五條第一項：
意圖為自己或第三人不法之所有，而搶奪他人之動產者，處六月以上五年以下有期徒
刑。


司法院資訊處製作；財團法人民間司法改革基金會備份。
